臺灣高等法院刑事判決
                                   108年度上易字第1793號
上  訴  人
即  被  告  高睿騰




上列上訴人即被告因違反毒品危害防制條例案件，不服臺灣士林
地方法院108 年度審易字第1352號，中華民國108年7月31日第一
審判決（起訴案號：臺灣士林地方檢察署108 年度毒偵字第805
號），提起上訴，本院判決如下：
    主  文
上訴駁回。
    事  實
一、甲○○前因施用毒品案件，經法院裁定送觀察、勒戒後，認無
    繼續施用毒品之傾向，於民國94年10月27日釋放出所。又因
    施用毒品案件，經臺灣士林地方法院以96年度士簡字第1517
    號判決處有期徒刑4 月確定，於97年4 月8 日易科罰金執行
    完畢。詎其仍不知悔改，於108 年3 月11日下午4 時許，在
    新北市○○區○○路00巷00號8 樓之25居住處廁所內，以不詳方
    法，施用第二級毒品甲基安非他命1 次。嗣為警於同日下午
    6 時50分許，持搜索票至上址執行搜索而查獲，並於新北市
    淡水區淡金路38巷內（西恩那社區側門）扣得甲○○所有供上
    開施用毒品犯行所用、遭其丟棄於上開地點之破碎玻璃吸食
    器1 組、塑膠刮勺2 支（內均沾第二級毒品甲基安非他命殘
    渣量微無法析離）、磅秤1 臺及夾鏈袋247 個等物，復經警
    徵得其同意採集尿液送驗，結果呈安非他命、甲基安非他命
    陽性反應，始查悉上情。
二、案經臺北市政府警察局士林分局報告臺灣士林地方檢察署檢
    察官偵查起訴。
    理  由
壹、證據能力
一、按被告以外之人於審判外之言詞或書面陳述，除法律有規定
    者外，不得作為證據；又被告以外之人於審判外之陳述，雖
    不符合同法第159 條之1 至第159 條之4 之規定，但經當事
    人於審判程序同意作為證據，法院審酌該言詞陳述或書面陳
    述作成時之情況，認為適當者，亦得為證據，當事人、代理
    人或辯護人於法院調查證據時，知有第159 條第1 項不得為
    證據之情形，而未於言詞辯論終結前聲明異議者，視為有前
    項之同意，刑事訴訟法第159 條第1 項及第159 條之5 分別
    定有明文。本案當事人就本判決所引用下列被告以外之人於
    審判外之陳述，於本院審理時均表示同意作為證據使用，且
    迄至言詞辯論終結前均未聲明異議，經本院審酌該等證據之
    做成情況，核無違法取證或其他瑕疵，認均適為本案認定事
    實之依據，依刑事訴訟法第159 條之5 規定，有證據能力。
二、本案犯罪事實之非供述證據，查無違反法定程序取得之情，
    依刑事訴訟法第158 條之4 規定反面解釋，亦具證據能力。
貳、實體方面
一、上揭事實，業據被告於警詢、偵查、原審及本院審理時均坦
    承不諱，並有臺北市政府警察局偵辦毒品案件尿液檢體委驗
    單、台灣尖端先進生技醫藥股份有限公司濫用藥物檢驗報告
    及交通部民用航空局航空醫務中心108 年3 月25日航藥鑑字
    第0000000 號鑑定書等件附卷可稽（見臺灣士林地方檢察署
    108 年度毒偵字第805 號偵查卷第9 、11、13頁），且有玻
    璃吸食器1 組、塑膠刮勺2 支、磅秤1 臺及夾鏈袋247 個扣
    案可證，足徵被告前開出於任意性自白核與事實相符，應堪
    採信。綜上，本案事證明確，被告之犯行堪以認定，應予依
    法論科。
二、論罪科刑
  ㈠按甲基安非他命係毒品危害防制條例第2 條第2 項第2 款明
    定之第二級毒品。核被告所為，係犯毒品危害防制條例第10
    條第2 項之施用第二級毒品罪。被告施用第二級毒品甲基安
    非他命前持有第二級毒品甲基安非他命之低度行為，為施用
    第二級毒品之高度行為所吸收，不另論罪。
  ㈡刑法第47條第1 項規定：「受徒刑之執行完畢，或一部之執
    行而赦免後，5 年以內故意再犯有期徒刑以上之罪者，為累
    犯，加重本刑至二分之一。」有關累犯加重本刑部分，不生
    違反憲法一行為不二罰原則之問題。惟其不分情節，基於累
    犯者有其特別惡性及對刑罰反應力薄弱等立法理由，一律加
    重最低本刑，於不符合刑法第59條所定要件之情形下，致生
    行為人所受之刑罰超過其所應負擔罪責之個案，其人身自由
    因此遭受過苛之侵害部分，對人民受憲法第8 條保障之人身
    自由所為限制，不符憲法罪刑相當原則，牴觸憲法第23條比
    例原則。於此範圍內，有關機關應自本解釋公布之日起2 年
    內，依本解釋意旨修正之。於修正前，為避免發生上述罪刑
    不相當之情形，法院就該個案應依本解釋意旨，裁量是否加
    重最低本刑，司法院大法官會議釋字第775 號解釋意旨可資
    參照。本件被告因施用毒品案件，經臺灣士林地方法院以10
    1 年度審簡字第768 號判處有期徒刑6 月，因不服上訴後，
    經同法院以101 年度簡上字第144 號駁回上訴確定，於104
    年11月3 日執行完畢；又因違反毒品危害防制條例案件，經
    臺灣士林地方法院以104 年度審訴字第322 號判決處有期徒
    刑7 月確定。上開二案，嗣經同法院以106 年度聲字第921
    號裁定定其應執行有期徒刑1 年確定（下稱甲執行案）。復
    因施用毒品案件，經同法院以104 年度審易字第2023號判決
    處有期徒刑7 月，因不服上訴後，經本院以104 年度上易字
    第2243號駁回上訴確定。又因施用毒品案件，經臺灣士林地
    方法院以106 年度審易字第2392號判決處有期徒刑7 月確定
    。前揭二案件與甲執行案接續執行，於107 年8 月7 日因縮
    短刑期假釋，所餘刑期付保護管束，於108 年2 月14日保護
    管束期滿，假釋未經撤銷，以已執行論等情，有本院被告前
    案紀錄表1 份在卷可稽，其受有期徒刑執行完畢，於5 年以
    內故意再犯本件有期徒刑以上之罪，為累犯，本院依前揭解
    釋意旨裁量後，考量其短期內一再犯罪，刑罰反應力薄弱，
    且前案與本案間具有高度之同質性，認被告本案犯行依刑法
    第47條第1 項規定加重最低本刑，並未悖於罪刑相當原則及
    比例原則，爰依刑法第47條第1 項規定加重其刑。
三、駁回上訴之理由：
  ㈠原審經審理之結果，適用毒品危害防制條例第10條第2 項、
    刑法第11條前段、第47條第1 項等規定，並審酌被告前因施
    用毒品犯行，經法院裁定送觀察、勒戒及數次判決處刑後，
    仍無法戒絕毒品，復再犯本件施用第二級毒品犯行，認其戒
    除毒品之意志不堅、定力不足，惟念及其犯後已知坦承犯行
    ，及其施用毒品乃戕害自己身心健康，尚未危及他人，暨其
    為小學肄業之智識程度、離婚、育有1名未成年子女（現由
    前妻照顧）、入所前以板模工為業之生活狀況等一切情狀，
    量處有期徒刑8 月。復敘明扣案之破碎玻璃吸食器1 組、塑
    膠刮勺2 支，係被告本案施用毒品所剩，內均沾第二級毒品
    甲基安非他命殘渣量微無法析離，不問屬於被告與否，均應
    依毒品危害防制條例第18條第1 項前段規定宣告沒收銷燬之
    ；扣案之磅秤1 臺及夾鏈袋247 個等物，則均為被告所有供
    本件施用第二級毒品犯行所用之物，均依刑法第38條第2 項
    前段規定宣告沒收之，經核原審判決之認事用法均無違誤，
    量刑及沒收之宣告亦屬妥適。
  ㈡被告上訴意旨固主張其係成癮性病患型之犯罪，並無特別惡
    性或係對刑罰反應薄弱，而有應加重其刑，請求從輕量刑云
    云。惟被告本案犯行依刑法第47條第1 項規定加重最低本刑
    ，並未悖於罪刑相當原則及比例原則，已如前述。又量刑輕
    重，係屬法院得依職權自由裁量之事項，苟其量刑已以行為
    人之責任為基礎，並斟酌刑法第57條各款所列情狀，而未逾
    越法定刑度或有濫用權限情事，即不得任意指為違法。原審
    已就被告之量刑刑度詳為審酌如上，其量刑既未逾越法定刑
    度，亦未濫用自由裁量之權限，自難認有何不當。被告上訴
    為無理由，應予駁回。
據上論斷，應依刑事訴訟法第368條，判決如主文。
本案經檢察官王碩志提起公訴，檢察官孟玉梅到庭執行職務。
中　　華　　民　　國　　108 　年　　12　　月　　25　　日
                  刑事第二十一庭審判長法　官  許宗和
                                      法　官  黃惠敏
                                      法　官  章曉文
以上正本證明與原本無異。
不得上訴。
                                      書記官  陳媖如
中　　華　　民　　國　　108 　年　　12　　月　　26　　日
附錄：本案論罪科刑法條全文
毒品危害防制條例第10條
施用第一級毒品者，處6 月以上5 年以下有期徒刑。
施用第二級毒品者，處3 年以下有期徒刑。